臺灣高等法院臺中分院民事判決
110年度家上字第47號
上  訴  人  廖盈豐  
訴訟代理人  方文賢律師
複  代理人  方文獻律師
被  上訴人  林麗珠  
            廖盈昌  
            廖盈琳  
上二人共同            
訴訟代理人  李進建律師
被  上訴人  廖御廷  
訴訟代理人  劉佳強律師
上列當事人間請求分割遺產事件，上訴人對於中華民國109年12
月29日臺灣彰化地方法院108年度重家繼訴字第2號第一審判決提
起上訴，本院於民國110年7月14日言詞辯論終結，判決如下：
    主  文
上訴駁回。
第二審訴訟費用由上訴人負擔。
    事實及理由
壹、上訴人主張：
一、被繼承人廖○○歿於民國107年8月21日，其繼承人為配偶即被
    上訴人林麗珠、子女即伊、被上訴人廖盈琳、廖盈昌、廖御
    廷等5人，應繼分各1∕5。而廖○○遺如原判決附表三（下稱附
    表三）所示，不動產部分業經辦理繼承登記，惟兩造就遺產
    之分割方法無法達成協議。
二、又附表三編號1坐落彰化縣○○鎮○○段00地號土地（下稱系爭
    土地）部分，由○○銀行函覆貸款資料可知，該地早由廖○○供
    作○○金屬工業股份有限公司(下稱○○公司)向該行借款及透支
    契約(透支額度新臺幣【下同】1,800萬元)之擔保，其並為
    連帶保證人，於其死時，抵押貸款迄至108年10月之未償餘
    額為15,259,072元，經與其國稅局遺產稅免稅證明書所載該
    地核定價額12,334,707元相比，負債已逾其所值，可視為0
    元。而○○公司非伊1人股東公司，法人與自然人分屬不同主
    體，尚未可認公司借款即係供負責人所用，倘公司無力還款
    ，抵押物即會被執行，自不能列入分割。是附表三除編號1
    、11外，得列入分割遺產合值357,770元（12,692,477-12,3
    34,707=357,770)。
三、又廖盈琳於86年10月間與詹○○結婚，受有含坐落臺中市○○區
    ○○街0○00號房地(價金1,230萬元連同管理費、仲介費、代書
    費、契稅共12,469,122元，伊同意以1,230萬元計，下稱大
    福街房地)、奧迪A4汽車等嫁妝，以其所自認該車時值約110
    萬元，其受贈嫁妝總值合計1,340萬元。而廖御廷於84年11
    月間先與黃○○結婚，嫁妝有金子及克萊斯勒汽車1部，爰同
    意按其所述各以50萬元、80萬元計；嗣其與黃○○離婚，於99
    年10月間改嫁王○○，又獲贈買受坐落彰化縣○○鎮○○○街00號
    房地（下稱糖友一街房地）之價金960萬元（700萬＋210萬＋5
    0萬），該房地實際買於103年8月間，則其前後兩次結婚受
    贈嫁妝總值合計1,090萬元（50萬＋80萬＋960萬）。而以廖○○
    夫妻並未約定財產制，廖盈琳2人受贈嫁妝無以區分是林麗
    珠或廖○○所付，均應按民法第1173條第1、2、3項之規定，
    以其2人當時受贈價額列入應繼遺產，再由其等所得分配遺
    產中扣除。據此核算，則廖○○之遺產共值24,657,770元（35
    7,770＋1340萬＋1090萬），是各繼承人之應繼分額為4,931,5
    54元（24,657,770÷5），而廖盈琳2人因在繼承開始前已分
    別獲贈1,340萬元、1,090萬元，扣除後，依法即不再受分配
    。爰依民法第1164條、第1151條、第830條、第824條等規定
    ，除附表三編號11部分由廖御廷扣除其應繼分後，由其補償
    其他繼承人各10萬元外，其餘編號1至10部分，則由伊與林
    麗珠、廖盈昌各取得1∕3（編號1、3、6部分並應為變價）等
    詞。
貳、被上訴人方面：
一、林麗珠稱：伊同意上訴人所述，廖盈琳、廖御廷結婚時曾向
    廖○○及伊借款，廖盈琳部分約2,800萬元，由伊以現金陸續
    交付，單購房地即約2千萬元，由伊以廖○○資金支付頭期款5
    07萬元，其並與上訴人合用系爭土地貸款做肥皂，債務卻係
    上訴人清償。而廖御廷購糖友一街房地，亦係由伊貸款後，
    於103年8月4日領取現金1千萬元給付賣方，此為廖家資產，
    賣方先收700萬元，伊另匯給王○○210萬元及給現金50萬元以
    為給付，非其與王○○於104年間共同出資所買，證人林○○庭
    呈之清償明細表所載7筆由廖御廷、王○○簽名部分與伊無關
    。且廖盈琳2人結婚時，確各受有前述汽車作為嫁妝登記在
    其等個人名下等語。
二、廖盈琳乃表示：
（一）否認於86年結婚時有因出嫁而由廖○○贈與市價2千餘萬元
      之大福街房地、汽車、金茶壺等嫁妝，上訴人對此負舉證
      責任；縱伊結婚時曾受贈嫁妝，其他繼承人亦於結婚、分
      居、營業時，各自廖○○處受有贈與，不能僅針對伊與廖御
      廷。該奧迪汽車乃由廖○○擔任負責人之○○公司或亞洲五金
      工業社出資購予員工使用而登記伊名下，屬公司資產，該
      車當時市值約110萬元，依車籍資料所示登記時間為87年4
      月27日，同時間公司亦買予廖盈昌市值約100萬元之奧廸A
      3汽車，均非因結婚取得；而大福街房地乃伊於86年5月27
      日以伊名義所購，總價1,230萬元，由林麗珠所簽發、交
      付之507萬元支票付頭期款，非廖○○，為伊向林麗珠所借
      ，非贈與，嗣於86年7月3日辦理移轉登記，同年8月22日
      至彰化第○○用合作社（下稱彰化○○）貸款600多萬元、抵
      押設定720萬元以為給付，其借款人雖係林麗珠，但擔保
      物所有人為伊，其後陸續向伊借約300多萬元未還，並於9
      0年4月12日要求伊將彰化○○貸款轉至彰化銀行借新還舊，
      嗣於90年12月21日，又由伊前夫出面借款，轉貸均交予林
      麗珠，後於96年12月21日，林麗珠再要求增貸到1,320萬
      元，之後伊為此復向聯邦銀行轉貸1,440萬元，增貸部分
      之借款人、擔保物品、還款人均是伊，所貸款項則係供林
      麗珠使用，足以清償伊購屋所借。
（二）又上訴人分別於100年6月16日、10月11日、103年3月4日
      、106年2月16日，以其所經營之○○公司名義，用系爭土地
      ，向○○銀行設定最高限額抵押權1,200萬元、540萬元、30
      0萬元、120萬元借款，所貸款項應予歸扣，截至108年10
      月31日止，其放款餘額為15,259,072元，應由上訴人自行
      負責清償，並已超過上訴人前述之應繼分額，依民法第11
      73條規定，其無權再分配系爭遺產，爰同意按原判決所諭
      方式分割系爭遺產等情。
三、廖御廷則辯以：
（一）關於廖○○之抵押債務，乃○○公司所借，應由上訴人自負其
      責；且上訴人及廖盈昌結婚時所受禮金，亦應一併歸扣；
      而林麗珠所稱上訴人跟廖盈琳用系爭土地借款做肥皂之事
      ，實係上訴人個人向伊採購肥皂所為，因伊曾向其借款，
      始負擔該債務。伊名下糖友一街房地，並非99年11月與王
      ○○結婚之嫁妝，而係伊夫妻於104年間共同購買，廖○○並
      未贈與現金，當時因資金不足而向彰化十信貸款1千萬元
      ，貸款則由伊與王○○共同償還，由伊匯1,260萬元至賣方
      林○○帳戶付款，所匯260萬元中之210萬元，係林麗珠幫上
      訴人代墊欠伊之貨款，其餘50萬元為伊之款項，另190萬
      元為王○○父母所贈。伊對林○○所證林麗珠交付現金1千萬
      元給林榮威一節，並不知情，或係林麗珠與林○○或林榮威
      間之資金往來，而廖○○與林麗珠自85年間起即已分居，林
      麗珠給林○○700萬元與伊無關；林○○所呈清償明細表上雖
      有伊之簽名，但係林麗珠於幫上訴人還欠伊之貨款時，要
      求伊所簽，非林○○所給。
（二）又伊於84年11月與黃○○結婚時確有受贈金子及克萊斯勒汽
      車，各值約50萬元、80萬元，金子因向上訴人借款後，為
      還款已轉賣；且廖盈昌、廖盈琳、伊名下汽車均係公司車
      ，非嫁妝，也非廖○○所贈，上訴人名下亦有之。爰同意原
      判決所諭方式分割系爭遺產等語。
四、廖盈昌於本院引用其在原審所陳如下：伊同意上訴人之分割
    方案；廖盈琳名下之大福街房地為廖○○所贈，廖御廷名下糖
    友一街房地則係其自行所購；廖御廷第1次結婚時乃受贈市
    值60幾萬元之克萊斯勒紅色汽車作為嫁妝，其受贈金子所值
    不多；廖盈琳結婚時有受贈市值約120萬元奧迪A4汽車，伊
    不清楚廖盈琳之嫁妝是否有金壺；伊並未受贈奧廸A3汽車，
    該車係登記在林麗珠名下，平常是大家在使用，伊住家中，
    平日以機車代步。關於廖○○之抵押債務，應由上訴人負責還
    款，伊不同意與其及林麗珠連帶負擔等等。
參、原審法院審理後，斟酌兩造之主張及攻擊防禦方法之結果，
    認上訴人主張廖盈琳、廖御廷因結婚所受贈房屋、汽車部分
    無據，判決廖○○之遺產分割如附表三所示。上訴人聲明不服
    ，上訴聲明除請求原判決廢棄外，其餘如上。被上訴人廖盈
    琳、廖御廷則答辯聲明均為：上訴駁回。
肆、本院之判斷：
一、下列事項為兩造所不爭執：　 
（一）廖○○於107年8月21日死亡，其繼承人為兩造，每人應  繼
      分各1∕5，廖○○遺如附表三所示，依國稅局核定編  號1至
      10之遺產現值合為12,692,477元（原卷一16頁）。  
（二）○○公司負責人為上訴人，於106年2月14日與○○銀行  簽訂借貸契約及透支契約，連帶保證人為上訴人、其配  偶林○○、廖○○（原卷一146頁反面），廖○○並提供  系爭土地，分別於100年、101年、103年、106年設定最高限額1,200萬元、540萬元、300萬元、120萬元之抵押權。迄至108年10月18日，上開土地抵押貸款未償之本金餘額為15,259,072元。
（三）大福街房地係廖盈琳於86年7月3日，以買賣為登記原因  
      取得（原因發生日期為同年6月11日），價金為1,230萬  
      元。
（四）糖友一街房地係廖御廷及其配偶王○○，於104年12月14   
     日，以買賣為登記原因取得（原因發生日期為同年11月   
     26日），由廖御廷夫妻與林○○於同年11月19日簽訂買    
    賣契約書，契約書所載買賣價金約定為1,400萬元，廖御   
     廷並簽付140萬元本票予林○○作為擔保，後王○○於同    年
    12月9日匯款260萬元予林○○，同日林麗珠則匯款210    萬
    元予王○○；廖御廷復於同年12月17日與彰化十信簽    定購
    屋貸款契約貸款1千萬元後，於同日匯款2,370,845    元予
    林○○，及匯款7,629,155元代償林○○原房貸（原    卷一109
    至120、177頁、原卷二41頁）。林○○就本件買    賣資金流
    程所製明細（原卷二31頁）下方所載廖御廷、    王○○之簽
    名乃其2人所簽。
（五）84年9月29日至86年12月23日間，廖御廷名下曾登記有車 
       號00-0000號自用小客車（廠牌：CHRYSLER）；廖盈琳則
        於87年4月27日至89年1月25日間，名下曾登記有車號00
    -    0000 (廠牌：AUDI)號自用小客車（原卷二103、107頁
    ）    。
（六）廖盈琳於86年10月9日與訴外人詹○○結婚；廖御廷於84   
     年11月26日與訴外人黃○○結婚，嗣離婚後，於99年10    
    月25日再與王○○結婚。
二、上訴人、林麗珠、廖盈昌以廖盈琳、廖御廷於結婚時受贈於
    廖○○之嫁妝已逾其2人之應繼分額，就附表三編號1至10部分
    ，已無可受分配等詞。廖盈琳、廖御廷則否認廖○○有贈與上
    訴人所稱嫁妝，廖盈琳另以廖○○將系爭土地供上訴人經營○○
    公司貸款之擔保，所擔保債務逾於上訴人之應繼分額，上訴
    人不得受分配等語為反駁。是本件兩造之所爭，在於廖盈琳
    是否有於86年間因出嫁而自廖○○處受贈大福街房地價款1,23
    0萬元及價值約110萬元之奧迪A4汽車1部，應予歸扣？廖御
    廷是否有於84年間因出嫁而自廖○○處受贈價值約50萬元之金
    子及值約80萬元之克萊斯勒汽車，另於99年10月間因再婚而
    自廖○○處受贈糖友一街房地之價款960萬元，應予歸扣？系
    爭土地是否因廖○○及其以系爭土地為○○公司向○○銀行貸款之
    連帶保證人、設定抵押所擔保之債務額逾於土地核定價額而
    已無所值，無庸列入本件遺產分割？上訴人是否因此應予歸
    扣？本件之分割方案應以何者為適當？
三、按當事人主張有利於己之事實，就其事實有舉證之責任，民
    事訴訟法第277條前段定有明文；且民事訴訟如係由原告主 
     張權利者，應先由原告負舉證之責，若原告先不能舉證， 
     以證實自己主張之事實為真實，則被告就其抗辯事實即令 
     不能舉證，或其所舉證據尚有疵累，亦應駁回原告之請求 
     （最高法院17年上字第917號判決意旨參照）。且按民法第
    1173條第2項所謂扣除權之行使，係將扣除義務人在繼承開
    始前因結婚、分居或營業，已從被繼承人受有之贈與財產，
    其價額應算入被繼承人之遺產總額中，於分割遺產時，由該
    扣除義務人之應繼分中扣除（同法院108年度台上字第2634
    號判決意旨參照）；至認定事實應憑證據，法院採為認定事
    實之證據，必於訟爭事實有相當之證明力，斷不能以單純論
    理為臆測之根據，而就訟爭事實為推認判斷。金錢贈與，因
    交付金錢之原因多端，除有金錢之交付外，尚須本於贈與之
    意思而為，方克成立，不能單憑金錢之匯付，即認有贈與金
    錢之意思表示（同法院105年度台上字第2296號判決意旨參
    照）。則依前揭舉證責任分配之說明，自應由兩造就其等各
    自所指情節，分別先負舉證之責。
四、查上訴人就所指廖盈琳2人於出嫁時，分別受贈前述嫁妝一 
     節，主要固以林麗珠所述、證人即糖友一街房地出賣人林 
     ○○、林麗珠之弟林○○等人所證，及所提林麗珠匯款210萬元
    予王○○匯款單、自稱係廖盈琳所書購買大福街房地相關款項
    之字據（原卷一177、178頁）、證人林○○庭呈其所製出售糖
    友一街房地資金往來明細表（原卷二31頁），與請求原審所
    調廖盈琳2人名下車籍資料查詢表等件為據，惟此均非其所
    述由廖○○付款或其與廖盈琳2人達成贈與合意之直接證據。
    且查：
（一）依廖盈琳2人名下車籍資料查詢表，雖可見其等於前述期
      間，名下確曾有上訴人所稱廠牌車輛之登記，林麗珠亦陳
      稱於其2人結婚時廖○○曾贈其等上開汽車，而證人林○○也
      證述曾聽廖○○夫妻或林麗珠表示有贈其2人汽車作為嫁妝
      （本院卷97頁）等情。惟廖盈琳2人否認該車為廖○○所贈
      ，且車籍登記僅得見當時名下車輛之登記狀況，尚無可知
      其購車資金之由來；而林麗珠乃本件遺產分割之當事人，
      非無利害，有關購車資金之來源，倘無其他事證可為補強
      ，尚難輕採其片面之所言；至林○○雖證稱曾先後聽廖○○夫
      妻或林麗珠言及廖盈琳2人之嫁妝，但進一步詢及是否知
      悉購車資金之所由，其則無法得知其情，甚詢其關於廖○○
      之子娶妻聘金與開銷情形時，亦僅表示不知或依例父母通
      常會予協助（同卷98、99頁）等詞，是其本於外人所見、
      所聞之所證，尚與他人家庭財務及內部資金實際之流動間
      ，仍有相當之隔閡，且所聞亦只係廖○○夫妻表面之陳述，
      也難憑以逕認上訴人所言確屬實情。　
（二）次關於廖盈琳購買大福街房地價金之所由，其自始否認係
      廖○○所贈，並指上訴人所提大福街房地購屋明細也非其所
      製，辯稱該房地原係以林麗珠所交8紙支票合計507萬元（
      原卷二147至153頁）支付頭期款，另由林麗珠向彰化○○貸
      款600餘萬元以為給付，貸款則由伊清償，然其後林麗珠
      反向伊借款300餘萬元，且要伊以該房地轉貸、增貸款項
      交其運用，嗣均未返還，是該507萬元實係向林麗珠所借
      ，實際上已相抵而無負欠（原審卷二15、17、27、83頁、
      本院卷254頁）等情。而林麗珠對此亦未否認507萬元確係
      以其提供之支票所付，並由伊向彰化○○貸款600多萬元供
      廖盈琳給付購屋價金（原卷二85、86、214頁）之事實；
      雖其忽稱伊與廖○○之財產並未分你我、該資金係廖○○的資
      金或屬廖家所有（同卷86頁）、曾見廖○○交購屋款予廖盈
      琳（本院卷103頁）云云，然查上開支票、貸款客觀上均
      係以其名義開立、借貸或交付予廖盈琳，乃為其所是認，
      與其後之改口即有出入，復未見其或上訴人就所稱資金係
      自廖○○或所泛稱之廖家而來之確切舉證，無可率認係廖○○
      之資金；且觀卷附其105至107年度稅務電子閘門財產所得
      調件明細表（原卷一130至136頁）所示，其各該年度之年
      所得分別有817,748元、1,099,424元、865,983元之多，
      名下財產所值則均為74,181,040元之高，難謂無相當資力
      ，是其個人非無承擔提供資金予廖盈琳購屋之能力；況其
      並未諱言廖○○早自85年間即因外遇而選擇與第三者同住（
      原卷二87頁）之情，可見兩人感情業已絕裂，則其又何能
      掌控廖○○資金之動用？是衡其財務，應自此隨廖○○感情之
      背叛而與之各自獨立，尚不因兩人未選擇夫妻財產制而有
      不同，故其此部分所言，顯難信採。至廖盈昌稱廖盈琳之
      房地係廖○○所給（原卷一182頁）、林○○所證曾聽聞廖○○
      夫妻表示廖盈琳結婚時有附贈房地作為嫁妝（本院卷97頁
      ）等詞，同有前述難脫當事人利害、外人表面所見之失，
      並與前開支票乃林麗珠所交付、貸款亦係以林麗珠名義所
      借等客觀事實未合，同無可為採；另上訴人所提大福街房
      地購屋明細，則無署名，且業遭林麗珠塗改（本院卷103
      頁），已非原貌，廖盈琳更否認為其所製，無以得知其來
      歷，並欠完整，自無可為證。難認上訴人此部分主張有據
      。　　　
（三）又系爭糖友一街房地乃廖御廷夫妻於104年11月19日與林 
       ○○締約所買，距其2人係於99年10月20日結婚，相隔已  
      逾5年之久，能否尚謂係因其結婚而由為父之廖○○所贈  
      與，已非無疑；而關於購屋之價金，先係由廖御廷於簽  
      約時開立當日之140萬元本票予林○○，經付款後，林○○已
      退還本票原本並簽收在票，有廖御廷所提本票影本  在卷
      （原卷一120頁）外，其餘則有所提合計1,260萬元  給付
      價金之匯款申請書、回單（原卷二41頁）等件為證，形式
      上堪認已完成雙方買賣契約所載1,400萬元價金之給付。
      雖證人即系爭買賣出賣人林○○在原審證稱雙方實於103年
      間即已達成買賣合意，係為免遭課奢侈稅，而先由林麗珠
      與其配偶前去提領700萬元交予其配偶收受後，並延至104
      年11月間始辦理過戶，廖御廷夫妻再給付1,260萬元，扣
      除買賣價金及買方所同意補貼伊之1年貸款本息、窗戶及
      電梯費用後，伊陸續退還合計4,259,352元予廖御廷夫妻
      簽收等情，並在原審作證時提出所製之買賣資金流程明細
      為佐，其上簽名之真正為廖御廷夫妻所未否認，難認無據
      ，加以王○○於104年12月9日匯260萬元予林○○當日，而林
      麗珠亦於該日9時37分許曾匯款210萬元至王○○帳戶，有其
      匯款申請書（原卷一177頁）在卷可參，衡其時間之緊接
      ，亦難謂無關。惟縱然如此，至多亦僅得認有部分價金係
      林麗珠所提供，尚無以見係廖○○之資金，況林麗珠自陳所
      交款項係由伊向彰化十信貸款1千萬元所得（原卷二87頁
      、本院卷259頁），核與林○○所證最早的700萬元是伊配偶
      與林麗珠一同至銀行領取1千萬元中而來（原卷二21頁）
      之情，大致相符，且參當時林麗珠迭與廖○○分居多時，更
      難認其尚有運用廖○○資金之可能，況其本身即係有相當資
      力之人，未有向廖○○伸手之需求，均已詳述如前，是廖御
      廷購買糖友一街房地之資金，也無以見係廖○○所贈。
（四）再考吾國一般社會習俗，父母於子女結婚時，固有給予相
      當財物以示祝福心意之例，惟若係出於子女結婚而有遺產
      先付而為贈與之意，理應各子女彼此相當，以求公允，不
      致有於廖御廷第一次結婚時僅獲贈黃金50萬元與80萬元汽
      車嫁妝，在前後未及2年時間相近之情況下，非但未見廖○
      ○在此短期內經濟有何重大之轉變，期間甚曾經歷其為婚
      外情而棄家於不顧，卻於廖盈琳結婚時，突大手筆贈與其
      坐落臺中市千萬豪宅及百萬名車，兩相差異未免過鉅，顯
      逾於情理，若非當時即已預見廖御廷於10餘年後將有第2
      次結婚之故？如確係廖○○以嫁妝作為遺產之先付，又何能
      見其公平？縱係知廖御廷日後將再婚，而得於其再婚多年
      後補贈960萬元購屋款，惟將其前後兩次結婚獲贈相加，
      仍不及上訴人所稱廖○○所贈與廖盈琳之數額，遑論林麗珠
      所稱係給予廖盈琳2,800萬元之多。另參林麗珠於本件起
      訴前所寄發予上訴人以外3名子女，通知其等於所載時、
      地前來共商廖○○遺產分配事宜之存證信函中，原乃建議遺
      產分割方式悉依民法第1144條規定，由5位繼承人均分（
      原卷一21頁）等語，隻字未見有其後所稱廖盈琳2人因出
      嫁時已獲贈嫁妝而不得再受遺產分配之說詞，足見當時林
      麗珠亦未認廖盈琳2人有何應受歸扣之事由存在。是上訴
      人此之所述，也未得其理。　
（五）至上訴人原另稱廖○○於廖盈琳2人結婚時曾贈與金子、金
      茶壼等情部分，除廖御廷坦承廖○○確有於其出嫁黃○○時贈
      與伊值約50萬元金子一事，應予歸扣而列入系爭遺產（附
      表三編號11）範圍，為兩造所無爭執外；其餘部分，依前
      揭說明，同屬無法證明，上訴人其後亦表不再就金茶壺部
      分為主張（本院卷269頁）。故上訴人上開主張，均乏所
      憑，無從憑採。　　　　 
五、又按無論保證人或抵押人對債權人之擔保，依民法第739條
    、第873條規定之意旨，均係以主債務人於已屆清償期而未
    履行債務之給付時，始負清償或將所提供之抵押物聲請法院
    拍賣所得優先受償之責，爰屬備位性質，於連帶保證人，亦
    係如此。而查本件上訴人或廖盈琳並未就所主張廖○○個人或
    其以系爭土地所擔保之主債務人○○公司有未按期履行還款之
    情形，以致債權銀行已對廖○○全體繼承人發出還款通知，或
    債權銀行已對系爭土地聲請強制執行之證明，上訴人即○○公
    司法定代理人甚於本件言詞辯論時，明確表示該筆貸款之還
    款至今正常旦旦（本院卷261頁），可見上開擔保責任之履
    行，迄今尚未具體存在；縱日後有履行擔保責任情事之發生
    ，亦係由廖○○全體繼承人共同承擔，或由債權人將全體繼承
    人所繼承之系爭土地聲請拍賣受償之範疇，與系爭土地得否
    列入遺產分割無涉；且查該貸款之主債務人乃○○公司，非上
    訴人個人，於法，兩者各自獨立，亦不因上訴人乃○○公司法
    定代理人即得將之視為一體。是上訴人主張系爭土地已失所
    值而不應列入遺產、廖盈琳所指上訴人應承擔上開擔保責任
    而不得再受系爭遺產之分配，各失其由。 
六、則上訴人、林麗珠等人所主張廖盈琳2人出嫁受贈嫁妝歸扣
    部分，及其等互指上訴人、廖盈琳2人不應再受分配等節，
    均無可採，故本件廖○○之遺產應如附表三所示。此外，復查
    無繼承人有何其他不得受分配之正當事由或已喪失繼承權之
    情事存在，是廖○○如上所遺及其得受分配之繼承人應為5人
    ，均得認定，另查無本件有何不得分割之情形，惟各繼承人
    就遺產分割方法無法達成協議，是上訴人提起本件遺產分割
    之訴，與法尚無不合，應予准許。爰依民法第1141條前段、
    第1144條第1款、第830條、第824條第2項等規定意旨，審酌
    本件兩造分別為被繼承人之配偶、子女，應繼分各1∕5，彼
    此條件相當，且其等均表達繼承系爭遺產之意，而觀各項遺
    產價值不同，並無非由特定繼承人取得之理，是除附表三編
    號11應由廖御廷歸扣後補償其他承人各10萬元外，其餘項目
    ，則依應繼分比例各1∕5，編號1、2之不動產部分分由各繼
    承人分別共有，編號3至5之存款、編號6至10之股票、投資
    及汽車等財產則逕按應繼分比例各1∕5分配其數額或變價後
    所得。故原審所採附表三分割方法欄所示，尚符公允，堪謂
    適法、妥當。上訴人與林麗珠等人請求附表三編號1至10部
    分由其與廖盈昌各分配1∕3，排除廖盈琳2人受分配之權利，
    委無可採。　　
七、綜上所述，上訴人本於前揭規定，請求分割系爭遺產，雖屬
    有據，惟分割方法應如原判決附表三所示；原判決所諭分割
    方法，於法尚無不合。上訴論旨指摘原判決不當，求予廢棄
    改判，為無理由，應駁回其上訴。
八、本件事證已臻明確，兩造其餘之攻擊或防禦方法及所用之證
    據，經本院斟酌後，認為均不足以影響本判決之結果，爰不
    逐一論列，附此敘明。
九、本件遺產分割，性質雖屬共有物分割事件，惟上訴人係以排
    除廖盈琳2人受分配之權利而上訴，非無為個人利益之意，
    其上訴既無理由，則由其就敗訴負擔訴訟費用難謂有顯失公
    平，本院酌量其情，認無民事訴訟法第80條之1規定由勝訴
    當事人負擔其一部之必要，併予說明。
十、據上論結，本件上訴為無理由，爰判決如主文。
中　　華　　民　　國　　 110 　年 　7 　月　　21 　日　
                           家事法庭
                              審判長法  官  黃玉清
                                    法  官  涂秀玲
                                    法  官  葛永輝
正本係照原本作成。
如不服本判決，應於收受送達後二十日內向本院提出上訴書狀，
其未表明上訴理由者，應於提出上訴後二十日內向本院補提理由
書狀（均須按他造當事人之人數附繕本）。
上訴時應提出委任律師或具有律師資格之人之委任狀；委任有律
師資格者，另應附具律師資格證書及釋明委任人與受任人有民事
訴訟法第四百六十六條之一第一項但書或第二項所定關係之釋明
文書影本。如委任律師提起上訴者，應一併繳納上訴裁判費。

　　                                  書記官  黃湘玲 　
　　　　　　　　　　　　　　　　　　　　　　　　　　　　
中　　華　　民　　國　　110 　年　　7 　　月　　21　　日